【裁判字號】    99,台上,6286
【裁判日期】    991014
【裁判案由】    公共危險
【裁判全文】
最高法院刑事判決            九十九年度台上字第六二八六號
上  訴  人  甲○○
上列上訴人因公共危險案件，不服台灣高等法院中華民國九十八
年三月四日第二審判決（九十八年度交上訴字第一號，聲請簡易
判決處刑案號：台灣台北地方法院檢察署九十七年度偵字第一一
五六八號），提起上訴，本院判決如下：
    主  文
上訴駁回。
    理  由
按刑事訴訟法第三百七十七條規定：上訴於第三審法院，非以判
決違背法令為理由，不得為之。是提起第三審上訴，應以原判決
違背法令為理由，係屬法定要件。如果上訴理由書狀並未依據卷
內訴訟資料，具體指摘原判決不適用何種法則或如何適用不當，
或所指摘原判決違法情事，顯與法律規定得為第三審上訴理由之
違法情形，不相適合時，均應認其上訴為違背法律上之程式，予
以駁回。本件原審經審理結果，認為上訴人甲○○於民國九十七
年五月四日晚上十一時五十八分許，駕駛其向友人傅偉振借得牌
照7911－TH號自用小客車（下稱Ａ車），沿台北縣新店市○○街
由東向西方向行駛至寶慶街與順安街口時，疏未讓同方向直行車
先行，即貿然右轉順安街，不慎與同方向右側乙○○騎乘之牌照
795－CUM機車（下稱Ｂ車）擦撞，致Ｂ車失控再撞擊其右旁行駛
由丙○○騎乘之牌照AB5－413號機車（下稱Ｃ車），使乙○○、
丙○○均人車倒地而受傷（過失傷害部分業經和解，並未經起訴
），上訴人肇事後則逃離現場，犯行明確，因而維持第一審論上
訴人以駕駛動力交通工具肇事，致人受傷而逃逸罪，處有期徒刑
八月之判決，駁回上訴人在第二審之上訴。已詳敘其調查、取捨
證據之結果及憑以認定犯罪事實之心證理由。並就上訴人否認犯
行之供詞及其所辯各語認非可採，予以論述及指駁。從形式上觀
察，原判決尚無足以影響判決結果之違背法令情形存在。上訴意
旨略稱：(1)上訴人事後向Ａ車所有人傅偉振查證該車右後車燈龜
裂破損及板金凹陷（約新台幣十元硬幣大）之事，據其陳稱不知
為新、舊痕及是否與本件車禍有關云云，該車損情形並與乙○○
所述警察告訴伊是機車把手造成Ａ車上一條擦痕者不符，警方亦
未予丈量比對，經上訴人以與Ｂ車同款機車作比對，二者高度竟
相差二十五公分。又上揭擦撞即便屬實，但屬輕微，上訴人無法
聽到撞擊聲音，亦不能證明上訴人知悉發生車禍而仍逃逸。原審
未釐清諸多疑點，即片面認定上開車損為擦撞處，而論定上訴人
罪責，自難令人信服。(2)依乙○○所述，肇事前Ａ車係在Ｂ車左
方，其右方為Ｃ車，Ａ車係撞及Ｂ車左把手，Ｂ車失控再撞及Ｃ
車之情，則依物理原理，Ｂ車應會右倒；原判決卻認定Ｂ車、Ｃ
車因擦撞紛紛倒地，顯不合常理。(3)警方未保留路口監視器影帶
，僅翻拍部分擷取之畫面供參考，而上訴人年輕、思慮淺薄，其
於警詢之所供，係出自警方告知Ａ車上有一條機車把手留下擦痕
之意見引導，與其對事實之認知有極大落差，不得作為唯一證據
。原判決既不採丙○○於第一審所述車禍發生經過之證詞，卻又
就其證述有聽見碰撞時發出之聲響等情，採為論斷依據，採證前
後矛盾等語。惟查：原判決認定上訴人有本件駕車肇事逃逸之事
實，經依憑上訴人之供述（供承其於案發當時駕駛Ａ車經過上揭
肇事地點無訛）及證人乙○○、丙○○之證詞（證述其等分別騎
乘Ｂ車、Ｃ車途經肇事地點，因上訴人駕駛Ａ車疏未讓同方向直
行之Ｂ車、Ｃ車先行，即貿然右轉順安街，致不慎擦撞Ｂ車，造
成Ｂ車失控再撞及同向在旁行駛之Ｃ車，其等倒地受傷，而Ａ車
駕駛人肇事後未停車察看即逕自逃逸之情），暨卷附現場照片、
車輛受損照片、路口監視器翻拍照片、台北縣政府警察局新店分
局警備隊道路交通事故補充資料表、車禍處理小組A2類道路交通
事故調查表、被害人之驗傷診斷證明書等證據資料，並敘明：(1)
丙○○於第一審證述其當時有聽見碰撞時發出之聲響等語，參以
Ａ車因擦撞Ｂ車左煞車把手致右後方板金凹陷、烤漆損傷及車尾
燈部分碎裂，並致Ｂ車、Ｃ車倒地，足證當時擦撞並非輕微，發
生聲響之程度應足使一般人聽聞，是上訴人所辯其未感覺撞擊聲
及造成之車身震動云云，與事實不符，並無可取。且經原審勘驗
路口監視器翻拍照片，顯示案發當時有二台機車行駛於白色車輛
（即上訴人駕駛Ａ車）之右方，其間保有安全間隔，嗣白色車輛
逐漸貼近其中一台機車，其間已無安全間隔，而該台機車即向左
倒向白色車輛，斯時該二台機車並未發生碰撞各情，有勘驗筆錄
在卷可憑，可見案發之一瞬間，僅有一台機車與Ａ車發生擦撞，
再參酌該被擦撞之機車明顯倒向Ａ車，且僅Ｂ車有左側擦損之情
，而丙○○於警詢亦稱：當時Ｂ車位於其同向左側等語，堪認案
發當時係Ａ車先與Ｂ車發生擦撞無訛，是丙○○於第一審作證所
稱係Ａ車先擦撞Ｃ車，Ｃ車又遭Ｂ車碰撞云云，與事實應有不符
，要因事出突然，而難期記憶完整及全然正確，自不足採取。(2)
上開勘驗翻拍照片顯示Ｂ車已向左傾倒並倒向Ａ車，其機車左煞
車把手之高度與Ａ車板金凹陷、烤漆損傷及車尾燈碎裂處之高度
相當，可見該Ａ車上之撞擊點，確為Ｂ車傾倒所造成無誤；上訴
人徒以其比對該撞擊點與同型機車把手高度有落差，謂非與Ｂ車
擦撞所致，並無可採各等情。俱逐一說明審認、論駁明確。其推
理論斷衡諸經驗及論理等證據法則皆無違背，即不容指為違法。
且查：(1)原判決既認定，Ａ車上之上開車損情形，係Ｂ車傾倒並
與Ａ車均在行駛狀態下接觸所造成，徵之行駛中車輛通常會因路
面、車身搖晃起伏等因素而隨時影響車身高度，乃理所當然，此
與二者靜止時之情形自有不同，原審未再贅為撞擊點高度之比對
，並不採上訴人所稱其與同款機車把手高度比對之結果，自難認
有何違誤。(2)證人之供述前後紛歧，究竟何者可採，應衡情酌理
予以審定，非謂一有不符或矛盾，即認其全部均為不可採信。原
判決就證人丙○○於第一審所稱車禍碰撞之情形，認與實情不符
而不予採取，已敘明取捨之理由，其另採該證人所述當時聽聞車
禍撞擊聲之證詞，亦經參酌其他卷證資料說明該部分可採之理由
，於法即無不合。(3)原判決上述之論斷，係綜合全案卷證資料，
本於推理作用，資以認定上訴人之犯行，並非僅以上訴人於警詢
時之供述為唯一依據，採證認事亦無違誤可言。經核上訴意旨，
係置原判決所為明白論斷於不顧，仍持已為原判決指駁之陳詞，
專憑己意再事爭辯，或任意指摘原判決違法，難認已符合首揭法
定之第三審上訴要件。本件上訴違背法律上之程式，應予駁回。
據上論結，應依刑事訴訟法第三百九十五條前段，判決如主文。
中    華    民    國  九十九  年    十    月   十四   日
                      最高法院刑事第九庭
                          審判長法官  邵  燕  玲
                                法官  李  伯  道
                                法官  孫  增  同
                                法官  施  俊  堯
                                法官  李  嘉  興
本件正本證明與原本無異
                                      書  記  官
中    華    民    國  九十九  年    十    月   二十   日
                                                      K

司法院資訊處製作；財團法人民間司法改革基金會備份。
